臺灣高等法院民事裁定　　　　　　　　 100年度抗字第1738號
抗　告　人　林敬俊（即金豐機器工業股份有限公司監察人）
代　理　人　陳錦旋律師
　　　　　　林曉玟律師
上列抗告人因與相對人群益金鼎證券股份有限公司間聲請假處分
事件，對於中華民國100年11月17日臺灣臺北地方法院100年度全
字第2693號所為裁定提起抗告，本院裁定如下：
    主  文
抗告駁回。
抗告費用由抗告人負擔。
    理  由
一、本件抗告人於原法院之聲請及抗告意旨略以：伊為金豐機器
    工業股份有限公司（下稱金豐公司）之監察人，相對人為金
    豐公司之股務代理機構，金豐公司實際運作係由董事兼執行
    長陸泰陽（下稱陸泰陽）所控制，於其任職期間，公司財務
    報告及銀行帳戶管理有異常狀況，且其涉嫌開設秘密帳戶，
    不當挪用公司資金，致使公司資產有繼續遭不法掏空之危險
    ，故伊為避免公司受有重大之損害及急迫之危險，依公司法
    第220條規定，於民國（下同）100年12月21日自有召開股東
    臨時會之必要。惟金豐公司拒絕交付伊於100年11月22日為
    停止過戶開始日之完整股東名簿（下稱系爭完整股東名簿）
    ，而伊為金豐公司之監察人，依公司法第210條之規定，自
    得請求金豐公司之股務代理機構即相對人交付前開完整股東
    名簿，但卻遭相對人拒絕。若伊無法如期召開股東臨時會，
    將使陸泰陽繼續淘空金豐公司之資產，為避免金豐公司受有
    急迫之危險及重大之損害，爰依民事訴訟法第538條第1項規
    定，聲請定暫時狀態之假處分，命相對人應於100年11月24
    日前交付金豐公司前開完整股東名簿予抗告人，並願供擔保
    以代釋明。然原法院不查，逕以伊未釋明有定暫時狀態假處
    分之請求及原因為由，而裁定駁回伊之聲請，於法自有違誤
    ，求予將原裁定廢棄云云。
二、按民事訴訟法第538條之4準用第533條、第526條第1項及第2
    項規定，債權人聲請定暫時狀態之處分，應釋明其請求及定
    暫時狀態之處分之原因；須債權人已為前項釋明，而其釋明
    如有不足，且債權人陳明願供擔保或法院認為適當者，法院
    始得定相當之擔保，命供擔保後為定暫時狀態之處分。倘債
    權人就其請求及定暫時狀態之處分之原因，毫未予以釋明，
    法院尚不得因其陳明願供擔保，即認足補釋明之欠缺，而命
    供擔保後為定暫時狀態之處分。又所謂定暫時狀態之處分之
    原因，係指於爭執之法律關係，為防止發生重大之損害或避
    免急迫之危險或有其他相類之情形而有必要者而言；若聲請
    人不能釋明此必要之情事存在，自無就爭執之法律關係定暫
    時狀態之必要（最高法院90年度台抗字第435號及同院95年
    度台抗字第621號裁定意旨參照）。
三、經查：
    (一)、抗告人雖以其為金豐公司之監察人，該公司有遭陸泰陽
        淘空資產之虞，為避免該公司受有重大損害，自有由其
        召開股東臨時會議之必要，因金豐公司拒絕交出系爭完
        整股東名簿，而相對人為該公司之股務代理機構，自有
        交付系爭完整股東名簿之義務云云，固據提出經濟部公
        司資料查詢、監察人召開公司股東臨時會公告、股票過
        戶機關、剪報、台灣高等法院台中分院98年度上易字第
        1058號刑事判決、台灣彰化地方法院（下稱彰化地院）
        100年度裁全字第1122號民事裁定、彰化地院100年11月
        28日彰院賢100執全清字第502號執行命令、聲明書為證
        （見原法院卷第28至32頁、第69頁、第76至85頁；本院
        卷第31至41頁）。然觀諸前開抗告人聲請本件定暫時狀
        態假處分之意旨及證據資料，僅足以釋明抗告人為金豐
        公司之監察人，因金豐公司資產恐有遭淘空之虞，為避
        免受有急迫危險及重大之損害，為公司之利益，而有依
        公司法第220條召集股東臨時會之必要而已，並未釋明
        相對人有何拒絕交付系爭完整股東名簿，暨抗告人與相
        對人間有何「爭執之法律關係」存在，而有定暫時狀態
        假處分之必要。
    (二)、又抗告人雖以其為金豐公司之監察人，則依公司法第22
        0條、第218條、第210條之規定，自得請求金豐公司之
        股務代理機構即相對人交付系爭完整股東名簿，而相對
        人拒絕交付，故伊自得提起本案訴訟請求相對人交付系
        爭完整股東名簿云云。但查，相對人否認曾拒絕將系爭
        完整股東名簿交付予抗告人即金豐公司之監察人乙事，
        且抗告人亦未釋明相對人有何拒絕交付系爭完整股東名
        簿之情事，業如前述，另參以金豐公司於100年11月18
        日業已終止相對人之股務代理業務，相對人並於同年12
        月中旬已將代理金豐公司之股務資料文件（包含系爭完
        整股東名簿）全部移交予金豐公司，故無法將系爭完整
        股東名簿交付予抗告人即金豐公司之監察人乙節，業經
        相對人提出金豐公司終止股務代理業務函及代理股務移
        交清冊在卷可稽（見本院卷第26頁、第56至63頁）；核
        與金豐公司於100年11月18日當日對外公告之重大訊息
        內容發佈終止委任相對人為金豐公司之股務代理業務乙
        節相符（見本院卷第65頁），堪認相對人因金豐公司業
        已於100年11月18日終止股務代理業務，已非金豐公司
        之股務代理機構；且相對人於金豐公司終止股務代理業
        務後，並於100年12月中旬將股務代理資料文件全部移
        交予金豐公司，自無可能現仍持有系爭完整股東名簿。
        故抗告人以其為金豐公司之監察人，而相對人為金豐公
        司之股務代理機構，現仍持有系爭完整股東名簿為由，
        主張依依公司法第220條、第218 條、第210條之規定，
        請求相對人交付系爭完整股東名簿云云，即無可取。
    (三)、抗告人又主張：伊於100年11月21日至24日，連續查訊
        金豐公司對外之公開資訊觀測站網頁，該公司仍公告相
        對人為其股務代理機構，可見相對人現仍為金豐公司之
        股務代理機構，並持由系爭完整股東名簿云云，固據提
        出金豐公司對外公開資訊觀測站網路資料為證（見本院
        卷第27至30頁）。但查：
        1.如前所陳，金豐公司既已於100年11月18日終止與相
          對人間之股務代理業務，並以該日作為移交基準日，
          相對人業已於同年12月中旬將股務代理資料文件（包
          含系爭完整股東名簿）全部移交予金豐公司（見本院
          卷57至64頁代理股務移交清冊即明），自難僅憑金豐
          公司單方製作之公開資訊觀測站仍將相對人列為股務
          代理機構，即可謂相對人仍為該公司之股務代理機構
          而持有系爭完整股東名簿。
        2.是以，抗告人以其於100年11月21日至24日查訊金豐
          公司對外公開資訊觀測站，仍公告相對人為其股務代
          理機構為由，主張相對人仍為金豐公司之股務代理機
          構，仍持有系爭完整股東名簿云云，並無可取。
    (四)、再抗告人係以其為避免金豐公司受有重大之損害及急迫
        之危險，依公司法第220條規定，於100年12月21日有召
        開股東臨時會之必要為由，主張有定暫時假處分之必要
        命相對人提出系爭完整股東名簿云云。然抗告人已於10
        0 年12月20日改期提前召開股東臨時會乙節，為抗告人
        所自陳（見本院卷第48頁反面），則抗告人為金豐公司
        之監察人，既已依公司法第220條之規定，召集股東臨
        時會完畢，由此可證抗告人顯已無聲請本件定暫時狀態
        假處分之必要甚明。
    (五)、另抗告人既未就本件假處分之請求及原因為釋明，則抗
        告人雖願供擔保以代釋明之不足，仍與假處分之要件不
        符，不應准許。
    (六)、從而，原法院以抗告人並未釋明本件定暫時狀態假處分
        之原因為由，裁定駁回抗告人本件定暫時狀態假處分之
        聲請，於法並無違誤。抗告意旨仍執前詞指摘原裁定不
        當，聲明廢棄，難認有理由。
四、據上論結，本件抗告為無理由，爰裁定如主文。
中    華    民    國   100    年    12    月    30    日
                    民事第十七庭
                        審判長法  官  藍文祥
                              法  官  石有為
                              法  官  楊絮雲
正本係照原本作成。
本裁定除以適用法規顯有錯誤為理由外，不得再抗告。如提起再
抗告，應於收受後10日內委任律師為代理人向本院提出再抗告狀
。並繳納再抗告費新台幣１千元。
中    華    民    國   100    年    12    月    30    日
                              書記官  蔡慧娟